臺灣臺北地方法院民事裁定　　　　　　　　 94年度再字第7號
再審原告　　乙○○
　　　　　　丁○○
　　　　　　甲○○
　　　　　　丙○○
再審被告　　交通部台灣鐵路管理局
法定代理人　徐達文
上列當事人間請求再審之訴事件，再審原告對於本院民國91年10
月11日所為91年度訴838號確定判決提起再審之訴，本院裁定如
下：
    主  文
再審之訴駁回。
再審訴訟費用由再審原告負擔。
    理  由
一、按再審之訴，應於30日之不變期間內提起，前項期間，自判
    決確定時起算，判決於送達前確定者，自送達時起算；其再
    審之理由發生或知悉在後者，均自知悉時起算。但自判決確
    定後已逾五年者，不得提起，民事訴訟法第500條第1項、第
    2項定有明文。次按提起再審之訴，應依民事訴訟法第501
    條第1項第4款表明再審理由，及關於再審理由並遵守不變期
    間之證據，此為必須具備之程式。再按再審之訴不合法者，
    法院應以裁定駁回之，同法第502條第1項亦定有明文。
一、本件再審原告略謂：門牌號碼台北市○○○路○段17巷12 號
    之2層樓房屋（下稱系爭房屋）座落之基地即台北市○○區
    ○○段2小段321地號土地 (下稱系爭土地)原屬日據時期「
    台灣拓殖株式會社」所有，光復後為台灣省政府接收為國有
    財產，民國78年經行政院核准使用權與台灣鐵路管理局；系
    係爭房屋為日據時期社團法人「鐵道共濟組合」於民國32年
    間所興建，由「台灣總督府交通局鐵道部」承租為員工宿舍
    ，系爭房屋分配給任職於「台灣總督府交通局鐵道部」再審
    原告之父張順梯。台灣光復後，「台灣總督府交通局鐵道部
    」由「台灣鐵路管理局」接收，而張順梯仍在台灣鐵路管理
    局任職。日本戰敗投降後，日政府於34年9月30日下令解散
    「鐵道共濟組合」進行清算，惟因故未完成清算程序。張順
    梯及再審原告，則自民國32年起居住系爭房地迄今。系爭房
    屋既為鐵道共濟組合所有，並由台灣鐵路管理局承租充當員
    工宿舍，則居住於該房屋之員工及眷屬難謂無權占有云云。
三、查，再審原告因不服本院91年10月11日91年度訴字第838號
    判決，提起第二審上訴，未據繳納裁判費，經本院於同年11
    月7日裁定限期7日內補正，該裁定已於同年月14日送達，有
    送達證書在卷可稽。上訴人逾期仍未補正，本院以其上訴不
    合法，駁回其上訴，該裁定已於同年12月20日送達，亦有送
    達證書附卷足憑，經本院依職權調閱91年度訴字第838號卷
    查核屬實，應以91年12月30日為其判決確定之日，是再審原
    告遲至94年5月31日始提起本件再審之訴，自已逾30日之不
    變期間。次查再審期間，其再審之理由發生或知悉在後者，
    自知悉時起算，提起再審之訴之原告，如主張其知悉再審理
    由在後，應就此知悉在後之事實負舉證責任（民事訴訟法第
    501條第1項第4款、第277條、最高法院30年抗字第443號、
    42年台抗字第22號參照），本件再審原告亦未證明再審之理
    由發生或知悉在後之情形，則再審原告提起本件再審之訴顯
    已遲誤前述法定不變期間，本件再審之訴不合法。
三、依民事訴訟法第502條第1項、第95條、第78 條、第85條第1
    項前段裁定如主文。
中　　華　　民　　國　　94　　年　　9 　　月　　16　　日
                  民事第三庭    法　官　曾啟謀
以上正本係照原本作成
如對本裁定抗告須於裁定送達後10日內向本院提出抗告狀，並繳
納抗告費新臺幣1,000元
中　　華　　民　　國　　94　　年　　9 　　月　　19　　日
                    　　　　　　書記官　王月伶
